臺灣高雄地方法院刑事判決　　　　　　 100年度訴字第1001號
公　訴　人　臺灣高雄地方法院檢察署檢察官
被　　　告　康生明
選任辯護人　林宗儀律師
上列被告因偽造有價證券案件，經檢察官提起公訴（100 年度偵
字第17380號），本院判決如下：
    主  文
康生明犯偽造有價證券罪，處有期徒刑貳年。未扣案附表所示偽
造之本票貳紙均沒收。
    事  實
一、康生明於民國99年12月7日晚上9時30分許，在位於高雄市○
    ○路、覺民路口之麥當勞餐廳，受陳敏惠之委託向他人收取
    欠款，雙方約定康生明每收取新臺幣（下同）1 千元之款項
    即可抽取1 百元之報酬，惟因陳敏惠要求康生明需開立自己
    名義之本票供其收執，詎康生明竟基於意圖供行使之用而偽
    造有價證券並持以行使之犯意，當場在有價證券即如附表所
    示之2 紙本票上，以偽簽「康政名」簽名各1 枚、填載不實
    之身分證字號及聯絡地址並按捺指印各4 枚之方式，偽造「
    康政名」名義如附表所示之2 紙本票後交付陳敏惠而行使之
    。嗣因陳敏惠發覺如附表所示之上開2 紙本票上所填載之發
    票人「康政名」、身分證字號及聯絡地址均屬虛構不實，始
    查悉上情。
二、案經陳敏惠訴由高雄地方法院檢察署檢察官偵查起訴。
    理  由
壹、證據能力部分：
    被告以外之人於審判外之陳述，雖不符同法第159 條之1 至
    第159 條之4 之規定，但經當事人於審判程序同意作為證據
    ，法院審酌該言詞陳述或書面陳述作成時之情況，認為適當
    者，亦得為證據，同法第159 條之5 第1 項定有明文。本判
    決所引用之傳聞證據，均經本院依法踐行調查證據程序，當
    事人於審判程序亦同意作為證據，本院審酌證據資料作成時
    之情況，並無違法不當及證明力明顯過低之瑕疵，且無依法
    應排除其證據能力之情形，認以之作為證據應屬適當，故有
    證據能力。
貳、實體部分：
一、上開犯罪事實，業據被告康生明於本院審理中坦承不諱，核
    與告訴人所指訴之情節大致相符，並有如附表所示之2 紙本
    票影本在卷可稽（見偵卷第4 頁），足認被告上開任意性自
    白與事實相符，應堪採信。
二、至告訴人雖指訴：本件被告係先於99年12月7 日晚上9 時30
    分許在前述麥當勞餐廳向伊借款30萬元，並同時交付如附表
    編號1 所示之本票予伊供作借款擔保之用，再於99年12 月9
    日晚上10時30分許在高雄市立陽明國中（下稱陽明國中）大
    門口前，復向伊借款30萬元而提供如附表編號2 所示之本票
    予伊以為擔保云云，然被告則否認上情，辯稱係因受告訴人
    委託向他人收取如偵卷第24至26頁所示9 紙本票票款，始應
    告訴人要求於99年12月7 日晚上9 時30分許在上開麥當勞餐
    廳同時簽發如附表所示之2 紙本票而交予告訴人收執，伊與
    告訴人實無借貸關係等情。經查，觀以告訴人就其2 次借款
    給被告之過程，於本院審理中先係證稱：伊係在99年間透過
    伊友人陳宥錫認識被告，之後被告向伊借了2 次錢，伊都是
    用自己的信用卡、保單貸款及預借現金後，拿現金借給被告
    ，第1 次是99年12月7 日在麥當勞前面，被告當場開了本票
    給伊，並且有拿如偵卷第24至26頁所附9 紙本票向伊表示該
    等本票係他人持以向他借款，他看對方付多少利息就拿來付
    給伊，伊沒有注意該等本票上之日期、金額、地址等資料，
    即與被告約定10天後還錢，但被告在第1 次借款後之第6、7
    天時就將上開9 紙本票取走；第2 次借款是在第1 次借款後
    之第8 天，當時被告還沒還第1 次借的錢，因被告稱家中有
    急用，伊就又借給被告30萬元，當時係在陽明國中前面交款
    ，被告到伊車上，一樣開本票給伊，也約定是10天後還等情
    （見本院二卷第44至49、51頁），惟旋又當庭改證稱：伊確
    定告訴狀上所寫的日期（即第1次係於99年12月7 日晚上9時
    30分許在前述麥當勞餐廳借款30萬元給被告，第2 次則於99
    年12月9 日晚上10時30分許在陽明國中大門口前借款30萬元
    給被告）就是本件借款時間，2 次借款時被告都當場開立本
    票，發票日就開借款當日等節（見本院二卷第54頁），已有
    前後明顯不一之處；且告訴人既證述其借上開2 筆款項給被
    告時，與被告僅結識約1 年，並無特別深厚交情，之前亦沒
    有借過錢給被告，復不知被告之財力狀況等情，又自陳其當
    時係擔任汽車材料行、保養廠之會計，月收入僅2 萬1 千元
    ，手頭困難等語，則告訴人何以會在其自身財力非屬寬裕之
    情況下，猶願意先向金融機構貸款或預借現金，而於99年12
    月7 日將其向金融機構所貸得金額非少之30萬元再借給與其
    交情不深之被告，卻未要求被告簽立借據及提供保證人，復
    未核對身分證件以確認被告之年籍資料是否屬實，而僅憑被
    告所簽立如附表編號1 所示之本票以為擔保，後更於被告前
    揭99年12月7 日所借用之30萬元尚未還清之際，再於被告僅
    提供如附表編號2 所示本票之情況下另借款30萬元予被告，
    復未明確約定利息，凡此亦均與常情相悖，是告訴人所指訴
    上情是否屬實，實難逕信；另參諸證人陳宥錫亦於本院審理
    中到庭具結證稱：告訴人也曾經有拿好幾筆債權請伊去向他
    人收款，告訴人係將該他人所開立之本票交給伊，由伊開立
    同額之本票給告訴人後，伊再與告訴人簽署債權讓與書進行
    債權讓與，之後告訴人跟伊講人在哪裡，伊就直接過去收錢
    ，錢收了就直接拿回來給告訴人，但後來伊全部都沒有收到
    錢，伊就將告訴人給的本票全部還給告訴人，惟事後伊去向
    告訴人要回伊所簽的本票，告訴人卻都未予歸還等語明確（
    見本院二卷第62至63、65頁），而細究證人陳宥錫所述告訴
    人委託其向他人收取票款之模式，復核與被告所供稱係因替
    告訴人向他人收取欠款，始應告訴人要求簽發如附表所示之
    2 紙本票予告訴人收執之情節相彷，且告訴人確因涉嫌重利
    案件，於100 年9 月1 日經臺灣高雄地方法院檢察署檢察官
    指揮高雄市政府警察局鳳山分局搜索其住處，於其住處扣得
    多達100 多張本票等情，亦有高雄市政府警察局鳳山分局自
    願受搜索同意書、搜索、扣押筆錄及本票等件附卷可憑（相
    關證物影本詳見本院二卷密封證物袋），審之上開扣案物中
    ，確有部分本票與前述如偵卷第24至26頁所示之9 紙本票有
    部分連號之情形，若上開如偵卷第24至26頁所示9 紙本票均
    係被告將其自他處所取得之本票提供予告訴人作擔保之用，
    何以會與告訴人所自稱前述另案為警扣得其因做生意、投資
    而取得之本票有連號之狀況，亦有可議；再衡之被告所簽發
    如附表所示2 張本票間亦屬連號，按理應非相隔數日簽發之
    機率較高，顯見告訴人取得本件如附表所示2 紙本票之緣由
    ，確有可能如被告所辯，係其因告訴人交付如偵卷24至26所
    示之本票委託其收款，始應告訴人之要求而同時於99年12月
    7 日所簽發，而非係因其與告訴人間有何借貸關係，為供擔
    保之用而分別於如附表所示之發票日簽發者。從而，告訴人
    所指訴被告係因向其借款，而分別於如附表編號1、2所示之
    發票日，分別偽造如附表編號1、2所示本票之情節既有可議
    之處，依罪疑惟輕之原則，就被告犯罪事實之認定自應採取
    對被告較有利之立場，當認如附表所示本票2 紙應係被告經
    告訴人委託向他人收取帳款後，經告訴人要求始由被告於99
    年12月7 日在前述麥當勞餐廳同時簽發給告訴人收執，附此
    敘明。從而，本件事證明確，被告犯行堪以認定，自應依法
    論科。
三、按「偽造私文書或印章罪之成立，固須所偽造者為他人名義
    之文書或印章，惟所謂他人名義，即非自己名義之意，非謂
    名義人必須確有其人，苟其所偽造之文書或印章，足以使人
    誤信其為真正，雖該名義人係出虛捏，亦無妨於偽造罪之成
    立，法院對該被偽造名義人是否真有其人，自無庸進行無益
    之調查。」（最高法院81年度台上字第1785號判決意旨參照
    ）是不論本件被告所偽造之「康政名」是否確有其人，均無
    礙被告偽造有價證券犯行之成立，故核被告所為，係犯刑法
    第201條第1項之偽造有價證券罪，被告於如附表所示之2 紙
    本票上偽造「康政名」署押各1枚及按捺指印各4枚之行為，
    均係偽造有價證券之階段行為；又其行使偽造有價證券之低
    度行為，則為偽造之高度行為所吸收，均不另論罪。又按同
    時偽造同一被害人之多張票據時，其被害法益仍屬單一，應
    論以單純一罪，不發生想像競合或連續犯之問題（最高法院
    88年度臺上字第2526號判決參照），本件被告於同一時地偽
    造如附表所示「康政名」名義之本票2 紙，依上開說明，自
    僅構成單純一罪，公訴意旨認被告係於99年12月7日晚上9時
    30分許在前開麥當勞餐廳、99年12月9 日晚上10時30分許在
    陽明國中大門口前接續偽造如附表所示之2 紙本票，而以被
    告前述偽造有價證券犯行應成立接續犯而以一罪論，尚有未
    洽。再被告偽造有價證券之行為，固值非難，惟考量被告偽
    造本票之票面金額雖各為30萬元，然偽造本票之數量則僅 2
    紙，且所偽造如附表所示之2 紙本票，均係被告與告訴人約
    定由被告代告訴人向他人收取欠款時，應告訴人要求所簽發
    供其收執者，被告顯非欲藉由偽造之有價證券流通至市面以
    賺取暴利並影響金融秩序，且該等本票亦未曾經其直接前手
    即告訴人轉讓予他人，堪認對於票據流通秩序所造成之危害
    尚屬輕微，而刑法第201 條第1 項偽造有價證券罪之法定刑
    有期徒刑部分為3 年以上10年以下有期徒刑，於此情形下即
    使僅判處法定最低刑度，猶嫌過重，而有情輕法重之情形，
    在客觀上足以引起一般同情，是其犯罪情狀尚堪憫恕，本院
    認為處以法定最輕刑度仍嫌過重，爰依刑法第59條之規定，
    酌量減輕其刑。爰審酌被告以偽簽「康政名」署押、填寫不
    實之身分證字號及聯絡地址並按捺指印之方式偽造如附表所
    示之2 紙本票並交付予告訴人而行使之，妨害票據流通之安
    全性，且迄今尚未與告訴人達成和解，所為實無足取；惟念
    及被告犯後尚知坦承犯行，態度尚可，且衡諸告訴人取得如
    附表所示2 紙本票之原因實非係作為被告向其借款之擔保，
    業如前述，信其因取得被告所偽造如附表所示2 紙本票所受
    之損害亦屬有限，復考量被告為高中畢業、家境小康、業工
    暨其犯罪之動機、手段等一切情狀，量處如主文所示之刑，
    以示懲儆。至如附表所示之本票2 紙均係偽造之有價證券，
    雖未於本件扣案，仍應依刑法第205 條規定，不問屬於犯人
    與否，宣告沒收之，另系爭本票上由被告所偽造之署押及指
    印，因均屬偽造本票之一部分，自無庸重為沒收之諭知，附
    此敘明。
據上論斷，應依刑事訴訟法第299 條第1 項前段，刑法第201 條
第1項、第59條、第205條，刑法施行法第1條之1，判決如主文。
本案經檢察官朱華君到庭執行職務。
中    華    民    國   100    年    12    月    29    日
                  刑事第十五庭  審判長法  官  莊珮君
                                      法  官  王俊彥
                                      法  官  許勻睿
以上正本證明與原本無異。
如不服本判決應於收受送達後10日內向本院提出上訴書狀，並應
敘述具體理由；如未敘述上訴理由者，應於上訴期間屆滿後20日
內向本院補提理由書（均須按他造當事人之人數附繕本）「切勿
逕送上級法院」。
中    華    民    國   100    年    12    月    29    日
                                      書記官  王芷鈴
 附表
┌──┬────┬───────┬───────┬───────┬─────┬───────┐
│編號│  票號  │發票日（民國）│到期日（民國）│面額（新臺幣）│票載名義人│附註          │
├──┼────┼───────┼───────┼───────┼─────┼───────┤
│ 1  │474622號│99年12月7日   │99年12月7日   │    30萬元    │康政名    │其上有偽造康政│
│    │        │              │              │              │          │名之簽名1 枚、│
│    │        │              │              │              │          │指印4枚       │
├──┼────┼───────┼───────┼───────┼─────┼───────┤
│ 2  │474623號│99年12月9日   │99年12月9日   │    同上      │同上      │同上          │
└──┴────┴───────┴───────┴───────┴─────┴───────┘
附錄論罪科刑所犯法條
中華民國刑法第201條
（有價證券之偽造變造與行使罪）
意圖供行使之用，而偽造、變造公債票、公司股票或其他有價證
券者，處3年以上10年以下有期徒刑，得併科3千元以下罰金。
行使偽造、變造之公債票、公司股票或其他有價證券，或意圖供
行使之用，而收集或交付於人者，處1 年以上7 年以下有期徒刑
，得併科3 千元以下罰金。